【裁判字號】    98,易,4005
【裁判日期】    990120
【裁判案由】    妨害自由等
【裁判全文】
臺灣臺中地方法院刑事判決              98年度易字第4005號
公  訴  人  臺灣臺中地方法院檢察署檢察官
被      告  乙○○
上列被告因妨害自由等案件，經檢察官提起公訴（98年度偵字第
9879號），本院判決如下：
    主    文
乙○○共同以脅迫妨害人行使權利，處拘役貳拾日；又以加害生
命、身體之事，恐嚇他人致生危害於安全，處拘役貳拾日；應執
行拘役參拾日，緩刑貳年。
    犯罪事實及理由
一、犯罪事實：乙○○與甲○○於民國83年間共同投資生意，因
    生意失敗，甲○○因此積欠乙○○債務。日後，甲○○擔任
    中台科技大學之董事長，於95年6月26日17時許，乙○○得
    知甲○○在中台科技大學參與教育部司長到校內之演講，竟
    與3名真實姓名年籍不詳、綽號「阿文」、「智信」、「阿
    奇」之成年男子，共同基於強制之犯意聯絡，進入中台科技
    大學之校園內，在該校之圖書館前，利用甲○○搭乘之座車
    欲離開之際，擋住甲○○之座車不讓其離去，並要求甲○○
    下車解決債務問題。因甲○○不願下車，雙方僵持10幾分鐘
    後，甲○○便與乙○○約定隔日再到中台科技大學洽談債務
    ，經乙○○等人同意後，始放行讓甲○○離去。乙○○等人
    即以此脅迫方式，妨害甲○○行使離去權利。然至翌日即95
    年6月27日，甲○○與乙○○間之債務仍未談妥。嗣因甲○
    ○遲未解決與乙○○之債務問題，乙○○竟基於恐嚇之犯意
    ，接續於97年5月11日19時10分許及同年月12日凌晨3時10分
    許，以其使用之門號0000000000號行動電話，傳送簡訊給甲
    ○○使用之行動電話，內容為：「龜孫子，不敢出來面對我
    嗎！那就躲好來喔。」等語，以此加害生命、身體之事恐嚇
    甲○○，使甲○○心生畏懼，致生危害於安全。
二、證據能力方面：
    按被告以外之人於審判外之陳述刑事訴訟法第159條之5，雖
    不符刑事訴訟法第159條之1至之4之規定，而經當事人於審
    判程序同意作為證據，法院審酌該言詞陳述或書面陳述作成
    時之情況，認為適當者，亦得為證據。刑事訴訟法第159條
    之5第1項定有明文。查本案檢察官所舉之供述證據，被告均
    同意作為證據，本院審酌該證據作成之情況，認均無不適當
    情事，依刑事訴訟法第159條之5第1項之規定，均有證據能
    力，合先敘明。
三、認定犯罪事實所憑之證據及理由：
    (一)證人甲○○於警詢及偵查中之證詞。
    (二)證人林芳仁、王文瑞於偵查中之證詞。
    (三)簡訊翻拍照片2張。
    (四)被告於本院審理時之自白，而其自白均出於任意性，且與
      上開積極證據相符，應可採信。
四、論罪科刑之理由：
    (一)核被告所為，係刑法第304條第1項之強制罪及第305條之
      恐嚇危害安全罪。又被告僅與綽號「阿文」、「智信」、
      「阿奇」之成年男子，在該校之圖書館前，利用甲○○搭
      乘之座車欲離開之際，擋住甲○○之座車不讓其離去，並
      要求甲○○下車解決債務問題，因甲○○不願下車，致雙
      方僵持10幾分鐘等情，業如前認定，則尚難認被告有何強
      暴之行為，應認被告僅藉人多之優勢，使證人甲○○產生
      心理上之畏懼，而構成脅迫，起訴書認構成強暴方式尚有
      誤會，附此敘明。
    (二)被告就強制犯行，與該3名真實姓名年籍不詳、綽號「阿
      文」、「智信」、「阿奇」之成年男子，具有犯意聯絡及
      行為分擔，應依刑法第28條之規定，論以共同正犯。另被
      告前後多次恐嚇犯行，係於密接時、地緊接為之，侵害同
      一法益，以一般健全社會觀念應難以強行分割，應論以接
      續犯。被告所犯上開2罪，犯意各別，行為互殊，應予分
      論併罰。
    (三)爰審酌被告犯罪之動機係因與甲○○間有債務糾紛，遂為
      本件犯行，且被告雖為脅迫或恐嚇之行為，但尚未達施暴
      行之程度，其犯後於本院審理時已坦承犯行，態度尚良好
      等一切情狀，分別量處如主文之刑及諭知易科罰金之折算
      標準，並定應執行刑及諭知易科罰金之折算標準。又被告
      未曾受有期徒刑以上刑之宣告，有臺灣高等法院被告前案
      紀錄表1份在卷可稽，其因一時短於思慮，致觸本案犯行
      ，犯罪後已知悔悟，參以證人甲○○於98年5月4日偵訊時
      亦明白表示：我是要告陳富都，沒有要告乙○○等語，本
      院認被告經此教訓後，當益知警惕，應無再犯之虞，因認
      其所宣告之刑，均以暫不執行為適當，併予宣告緩刑2年
      ，以啟自新。
五、應適用之法條：
    (一)刑事訴訟法第299條第1項前段、第310條之1第1項。
    (二)刑法第28條、第304條第1項、第305條、第41條第1項前段
      、第51條第6款、第74條第1項第1款。
    (三)刑法施行法第1條之1第1項、第2項前段。
本案經檢察官丙○○到庭執行職務。
中    華    民    國    99    年    1     月    20    日
                  刑事第十六庭  法  官  黃建都
以上正本證明與原本無異。
如不服本判決應於收受判決後10日內向本院提出上訴書狀，並應
敘述具體理由；其未敘述上訴理由者，應於上訴期間屆滿後20日
內向本院補提理由書（均須按他造當事人之人數附繕本）「切勿
逕送上級法院」。
                                書記官  賴玉真
中    華    民    國    99    年    1     月    20    日
附錄論罪科刑法條
刑法第304條第1項：
以強暴、脅迫使人行無義務之事或妨害人行使權利者，處3年以
下有期徒刑、拘役或3百元以下罰金。
刑法第305條：
以加害生命、身體、自由、名譽、財產之事，恐嚇他人致生危害
於安全者，處2年以下有期徒刑、拘役或3百元以下罰金。

司法院資訊處製作；財團法人民間司法改革基金會備份。
